【裁判字號】    94,訴,249
【裁判日期】    950320
【裁判案由】    偽造文書等
【裁判全文】
臺灣花蓮地方法院刑事判決               94年度訴字第249號
公  訴  人  臺灣花蓮地方法院檢察署檢察官
被      告  乙○○
                    現於臺灣花蓮監獄另案執行中
上列被告因偽造文書等案件，經檢察官提起公訴（94年度偵字第2
61號），及移送併案審理（94年度核退偵字第109號）經本院合
議庭裁定由受命法官獨任進行簡式審判程序，並判決如下：
    主  文
乙○○連續行使偽造私文書，足以生損害於他人，累犯，處有期
徒刑拾月。如附表所示之物，均沒收。
    事  實
一、乙○○前曾因竊盜罪、違反毒品危害防制條例、贓物罪、違
    反槍砲彈藥刀械管制條例等案件，分別經本院花蓮簡易庭及
    本院判處有期徒刑3月、3月、3月、5月確定在案，並於民國
    91年6月1日因縮短刑期執行完畢，竟仍不知悔改，其明知丙
    ○○之身分證及駕駛執照各1 張，為不詳人竊取之贓物，仍
    與胡之安（未據檢察官偵查起訴）基於收受贓物及變造特種
    文書之犯意聯絡，由胡之安於92年11月間在不詳地點，向姓
    名年籍不詳之人收受上開來路不明之丙○○身分證及駕駛執
    照後，並於花蓮縣花蓮市○○路801 號胡之安住處，換貼乙
    ○○之照片而變造上開身分證及駕駛執照等特種文書，乙○
    ○復基於行使偽造私文書及行使變造特種文書之概括犯意，
    先於93年2月16日12時許，在台北市○○路○段124號甲○○
    所開設之「好好小客車租賃有限公司」，向該公司人員提出
    前開變造之丙○○身分證及駕駛執照，而冒用丙○○名義承
    租車牌號碼ＤＤ—0411號自小客車，並在汽車租賃約定書之
    「承租人」欄偽造「丙○○」署押1枚，再將前開偽造「丙
    ○○」租車使用意思表示之汽車租賃約定書之私文書，交付
    予上開公司人員而行使之，復於93年2月20日17時25分許（
    起訴書誤載為93年3月20日2時55分），在花蓮縣花蓮市○○
    路533號6樓林蓮生開設之「久和小客車行」（起訴書誤載為
    永和小客車行），向該行之人員提出前開變造之丙○○身分
    證及駕駛執照，而冒用丙○○名義承租車牌號碼ＹＹ—0428
    號自小客車，並在汽車出租約定書之「承租人」欄偽造「丙
    ○○」署押1枚，再將前開偽造「丙○○」租車使用意思表
    示之汽車租賃約定書之私文書，交付予該租車行人員而行使
    之，足生損害於丙○○、好好小客車租賃有限公司及久和小
    客車行。乙○○租得前開ＤＤ—0411號自小客車後，基於易
    持有為所有之不法所有之意思，於同年2月下旬某日，在不
    詳地點，將該車處分交付予胡之安使用，而拒絕依約返還該
    車，經好好小客車租賃有限公司多次催討未果，訴請偵辦，
    始查知上情。又乙○○租得前開ＹＹ-0428號自用小客車後
    ，於93年2月23日（起訴書誤載為93年3月23日）22時55 分
    許，駕駛上開汽車行經花蓮縣花蓮市○○路前，因闖紅燈為
    警員攔截舉發，其為掩飾其身分，竟承前行使變造特種文書
    與行使偽造私文書之概括犯意，持前開變造之丙○○駕駛執
    照受檢，並在「花蓮縣政府警察局舉發違反道路交通管理事
    件通知單」之通知聯「收受通知聯者簽章欄」上，偽造「丙
    ○○」之署押1枚，並因該聯自動複寫功能，同時在「迴覆
    聯」、「存查聯」及「移送聯」內之「收受通知聯者簽章欄
    」上複寫偽造「丙○○」之署押各1枚，用以表示丙○○本
    人業已收受該告發通知單，而偽造表示收受該通知單收據之
    私文書，除留存通知聯一份外，餘則持以行使交付舉發警員
    收執，足生損害於丙○○及交通主管機關處理交通違規事件
    之正確性。嗣丙○○接獲花蓮縣監理所通知，提出申訴後，
    始經警循線查獲。
二、案經好好小客車租賃有限公司訴由台北市政府警察局大同分
    局、花蓮縣警察局花蓮分局分別報告台灣花蓮地方法院檢察
    署檢察官偵查起訴及移送併案審理。
    理  由
一、上揭事實，業據被告乙○○於本院審理中坦承不諱，經核與
    被害人丙○○、證人即好好小客車租賃有限公司員工丁○○
    、被害人林蓮生指述之被害過程相符，並有汽車租賃約定書
    、汽車出租約定書、胡之安於93年2月26日匯款入好好小客
    車租賃有限公司之存摺影本、舉發違反道路交通管理事件通
    知單、車籍作業系統-查詢認可資料、花蓮縣警察局車輛協
    尋電腦輸入單各乙份在卷可佐，且有變造之丙○○身分證及
    駕駛執照各1張扣案可稽，被告上開自白與事實相符，堪信
    其為真實。本案事證明確，被告犯行堪以認定，應予依法論
    科。
二、核被告所為，係犯刑法第349條第1項之收受贓物罪、刑法第
    216條、第212條之行使變造特種文書罪、刑法第216條、第
    210條之行使偽造私文書罪、同法第335條第1項之侵占罪。
    被告與第三人胡之安間就收受贓物及變造特種文書犯行，有
    犯意聯絡及行為分擔，為共同正犯。被告偽造「丙○○」署
    押之行為，係偽造私文書之部分行為，又其偽造私文書及變
    造特種文書後復持以行使，其偽造之低度行為應為行使之高
    度行為所吸收，均不另論罪。被告前後多次行使偽造私文書
    、行使變造特種文書之犯行，均時間緊接，犯罪構成要件各
    相同，顯各係基於概括之犯意為之，均為連續犯，應依刑法
    第56條之規定分別論以連續行使偽造私文書罪與連續行使變
    造特種文書罪，並均加重其刑。被告前開所犯4罪間，有方
    法目的之牽連關係，應從一刑度較重之行使偽造私文書罪處
    斷。被告所犯之收受贓物罪部分，雖未據起訴，惟與上開行
    使變造特種文書、行使偽造私文書及侵占罪有裁判上一罪之
    牽連關係，另移送併案審理關於被告對久和小客車行行使變
    造特種文書、行使偽造私文書及被告行使違規通知單之私文
    書等犯行，亦與已起訴有罪部分，有裁判上一罪之牽連關係
    ，本院自應均併予審酌。被告有事實欄所示之前科，並於91
    年6月1日縮短刑期執行完畢，有台灣高等法院被告前案紀錄
    表1份在卷可稽，其於5年以內再犯本件有期徒刑以上之罪，
    為累犯，依刑法第47條規定加重其刑，並遞加之。爰審酌被
    告前科累累，素行欠佳，其犯罪動機、手段，造成被害人之
    損害，及被告犯罪後坦承犯行，尚知悔悟等一切情狀，量處
    如主文所示之刑，以示懲儆。
三、扣案之被告所變造之丙○○身分證及駕駛執照乙枚，其上照
    片欄上所換貼之被告照片各乙幀，係被告所有且供被告犯罪
    所用之物，應依刑法第38條第1項第2款之規定宣告沒收。另
    經被告提出於「好好小客車租賃有限公司」之汽車租賃約定
    書，及向「久和小客車行」之汽車出租約定書，因均已交付
    上開公司，現非屬被告所有，爰不宣告沒收，惟其上承租人
    欄之「丙○○」署押各1 枚，為被告所冒名偽簽，此經被告
    自承在卷，係偽造之署押，自應依刑法第219 條之規定，不
    問屬於犯人所有與否，均併為沒收之諭知。又「花蓮縣警察
    局舉發違反道路交通管理事件通知單」之通知聯，為被告所
    有，且係供被告犯罪所用之物，雖未扣案，但並無證據證明
    業已滅失，應依刑法第38條第1項第2款規定沒收，至其上偽
    造之「丙○○」屬押1枚則因該聯之沒收而無庸另行宣告沒
    收，另上開通知單之「迴覆聯」、「存查聯」及「移送聯」
    ，因業經提出於警察，非屬被告所有，爰不予宣告沒收，但
    其上偽造之「丙○○」署押各1枚，為被告所冒名偽簽，此
    經被告自承在卷，係偽造之署押，自應依刑法第219條規定
    沒收。
四、公訴意旨略以：被告乙○○於92年11月18日，在花蓮縣吉安
    鄉○○○○街277巷32號，竊取丙○○所有車牌號碼Q4-1428號
    自小客車內之身分證、駕駛執照，因認被告涉犯刑法第320
    條第1項之竊盜罪嫌云云。惟按犯罪事實應依證據認定之，
    無證據不得認定其犯罪事實；又不能證明被告犯罪者，應諭
    知被告無罪之判決，刑事訴訟法第154條第2項、第301條第1
    項分別定有明文。又事實之認定，應憑證據，如未能發現相
    當證據，或證據不足以證明，自不能以推測或擬制之方法，
    為裁判基礎，最高法院40年台上字第86號判例足資參照。公
    訴人認被告涉有上開犯行，無非係以被害人丙○○於警詢中
    之證述，及扣案經變造之丙○○身分證及駕駛執照各1 張為
    其主要論據。訊據被告堅決否認有何竊盜犯行，辯稱：丙○
    ○之身分證及駕駛執照係胡之安向姓名年籍不詳之人所收受
    後，換貼伊之照片後交付給伊，並非伊所竊取等語。經查，
    上開被害人丙○○於警詢中之證述，固得證明其身分證及駕
    駛執照遭竊之事實，惟尚不足據以認定該身分證及駕駛執照
    為被告所竊取，另查，被告固持有經換貼其照片之丙○○身
    分證及駕駛執照，但其持有之原因或因撿拾或因他人交付，
    非必係竊取所得，自不得僅因被告持有丙○○之身分證及駕
    駛執照即遽予認定其為被告竊取所得。況查，第三人胡之安
    知悉被告冒用丙○○名義租賃汽車，嗣後被告並將租得之汽
    車交付胡之安使用，此業據胡之安於偵查中證述明白（參93
    年度核退偵字第1911號偵查卷第27頁反面），可知被告上開
    辯稱係與胡之安共同變造丙○○身分證及駕駛執照為真實可
    採，否則被告對其變造丙○○證件之違法情事隱匿猶恐不及
    ，又豈會主動將其冒名丙○○租車之不法情事告知胡之安，
    並將冒名承租之車輛交付胡之安使用？綜上，尚難認定被告
    有何竊盜犯行，此外，復查無其他積極證據足資證明被告確
    有竊盜犯行，本應為無罪之諭知，惟公訴意旨認此部分與前
    揭已起訴有罪部分有牽連犯之裁判上一罪關係，本院爰不另
    為無罪之諭知，併此敘明。
據上論斷，應依刑事訴訟法第299條第1項前段、第273條之1第1
項，刑法第28條、第56條、第216條、第210條、第212條、第335
條第1項、第349條第1項、第55條、第47條、第38條第1項第2款
、第219條，罰金罰鍰提高標準條例第1條前段之規定，判決如主
文。
本案經檢察官張立言到庭執行職務。
中    華    民    國    95    年    3     月    20    日
                  台灣花蓮地方法院刑事第二庭
                         法    官    俞秀美
上列正本證明與原本無異。
如對本判決不服，應於送達後10日內，向本院提出上訴狀。（應
抄附繕本）
                         書 記 官
中    華    民    國    95    年    3     月    20    日
附表：
1、扣案之變造丙○○國民身分證及駕駛執照上所黏貼乙○○照
   片各1幀。
2、汽車租賃約定書及汽車出租約定書上偽造之「丙○○」署押
   各1枚。
3、偽造之花蓮縣政府警察局舉發違反道路交通管理事件通知單
   之通知聯1份。
4、花蓮縣政府警察局舉發違反道路交通管理事件通知單之「迴
   覆聯」、「存查聯」、「移送聯」上偽造之「丙○○」署押
   各1 枚。
附錄本罪論罪科刑之法條：
中華民國刑法第210條：
偽造、變造私文書，足以生損害於公眾或他人者，處5年以下有
期徒刑。
中華民國刑法第212條：
偽造、變造護照、旅券、免許證、特許證及關於品行、能力服務
或其他相類之證書、介紹書，足以生損害於公眾或他人者，處1
年以下有期徒刑、拘役或300元以下罰金。
中華民國刑法第216條：
行使第210條至第215條之文書者，依偽造、變造文書或登載不實
事項或使登載不實事項之規定處斷。
中華民國刑法第335條：
意圖為自己或第三人不法之所有，而侵占自己持有他人之物者，
處5年以下有期徒刑、拘役或科或併科1000元以下罰金。
前項之未遂犯罰之。
中華民國刑法第349條：
收受贓物者，處3年以下有期徒刑、拘役或500元以下罰金。
搬運、寄藏、故買贓物或為牙保者，處5年以下有期徒刑、拘役
或科或併科1000元以下罰金。
因贓物變得之財物，以贓物論。


司法院資訊處製作；財團法人民間司法改革基金會備份。
